臺灣板橋地方法院民事判決　　　　　　　96年度家訴字第86號
原　　告　甲○○
被　　告　戊○○
　　　　　丁○○
　　　　　乙○○
　　　　　丙○○
右二人之法定代理人　己○○
上列當事人間請求返還不當得利事件，於民國96年10月3 日經言
詞辯論終結，本院判決如下：
    主　　文
被告戊○○、丁○○各應給付原告新台幣柒萬貳仟捌佰參拾肆元
，及自民國96年5 月17日起至清償日止按年息百分之五計算之利
息。
被告乙○○、丙○○各應給付原告新台幣參萬陸仟肆佰壹拾柒元
，及自民國96年5 月17日起至清償日止按年息百分之五計算之利
息。
訴訟費用由被告負擔。
本件得假執行。
    事實及理由
一、本件被告經合法通知，未於言詞辯論期日到場，核無民事訴
    訟法第386 條所列各款情形，爰依原告之聲請，由其一造辯
    論而為判決。
二、原告主張：
(一)鈞院於民國96年1 月31日以93年度家訴字第54號確定判決認
    定（該判決於96年2 月26日確定）：原告與被告戊○○、丁○○，及被告乙○○、丙○○之父親許顯宗（已於民國90年
    11 月21 日死亡），及訴外人許顯明（已於77年5 月28日死
    亡，無配偶子女之繼承人）、許秋娟，均為被繼承人林松之
    子女，被繼承人林松於91年9 月30日死亡，原告與被告戊○○、丁○○、乙○○、丙○○，及訴外人許秋娟均為繼承人
    ，原告與被告戊○○、丁○○應繼分各5 分之1 ，被告乙○○、丙○○應繼分各10分之1 。嗣訴外人許秋娟於96年4 月
    19 日 向鈞院聲明拋棄繼承，經鈞院於96年5 月7 日以板院
    輔家曉96年度繼字第755 號函准予備查。是以，兩造應繼分
    即變更為：原告及被告戊○○、丁○○三人各4 分之1 ，被
    告乙○○、丙○○各8 分之1 。
(二)、因原告已代全體繼承人繳納被繼承人林松之如附表所示遺產
    稅、地價稅、房屋稅、繼承登記費，合計291337元。上開金
    額依法應由兩造全體繼承人依應繼分比例分擔，計算方式如
    附表所示，被告戊○○、丁○○應分別負擔4 分之1 ，即
    72834 元；被告乙○○、丙○○應分別負擔8 分之1 ，即
    36417 元。原告曾寄存證信函通知被告清償原告及聲請法院
    調解，惟被告等人均置之不理。因原告已代全體繳納，被告
    即受有免支出該費用之利益，而致原告受有損害，為此原告
    依不當得利之法律關係，訴請被告返還所受之上開不當得利
    之金額，及自本件起訴狀分別送達被告以後之第一次法院開
    庭日96年5 月17日起算之法定遲延利息。
(三)、被告戊○○主張抵銷云云，應有誤會。因為96年度房屋稅早
    已經稅捐處按兩造繼承比例分單分別通知兩造繳納，原告已
    按自己應繳納比例繳納該房屋稅，稅捐處亦已發函通知被告
    應按其等比例繳納房屋稅，此有原告提出之稅捐處公文可證
    明。被告戊○○主張抵銷為無理由。
(四)、原告訴之聲明：如主文第1 、2 項所示，及願供擔保請求宣
    告假執行。
三、被告等均未於言詞辯論期日到場，惟據其等所提出之書狀答
    辯：被繼承人林松之遺產中，其中「鶯歌鎮○○街243 巷38
    號」房屋之96年度房屋稅30830 元，已由被告戊○○一人繳
    納，原告亦應分擔4 分之1 ，即7708元，是以被告戊○○主
    張抵銷。又被告於國稅局發函通知繳納稅捐前，並無繳納義
    務，自無庸負擔遲延利息，故原告主張遲延利息並無理由。
    並聲明：駁回原告之訴。
四、查，原告主張之事實，業據原告提出本院93年度家訴字第54
    號判決書、確定證明書影本各1 件，兩造戶籍謄本多件、原
    告繳納遺產稅捐之繳款書證明影本多件、國稅局遺產稅核定
    通知書影本1 件、國稅局核定遺產稅繳款書影本1 件、財政
    部台灣省北區國稅局台北縣分局96年7 月10日通知原告更正
    遺產稅額為19573 元之公文影本1 件、台北縣政府稅捐稽徵
    處96年6 月26日通知原告「鶯歌鎮○○里○○街243 巷38號
    房屋稅」准自96年度起分單繳納（其上記載原告應按4 分之
    1 比例繳納7705元、被告四人應按4 分之3 比例繳納23125
    元）之公文影本1 件為證，堪信為實在。
    被告戊○○雖主張抵銷云云，惟依原告提出之前揭台北縣政
    府稅捐稽徵處96年6 月26日通知原告函文所載：「台端申請
    坐落鶯歌鎮○○里○○街243 巷38號房屋，申請分單繳納房
    屋稅乙案，…，准自96年度起分單繳納；台端96年度應繳納
    之房屋稅款按4 分之1 比例計算，為7705元…，副本抄送戊○○、丁○○、乙○○、丙○○，旨揭房屋96年度四分之三
    比例之房屋稅額23125 元，分單繳納人為戊○○等4 人。」
    等語。堪認原告主張系爭房屋96年度房屋稅已分單繳納之情
    為真實。是以被告戊○○主張抵銷，即無理由。
五、按「因遺產而生之捐稅及費用，應由繼承人按其應繼分負擔
    之，此為繼承人間之內部關係，從而繼承人之一代他繼承人
    墊支上開捐稅及費用者，該墊支人得依不當得利規定向他繼
    承人請求返還其應負擔部分。至於民法第1150條雖規定得由
    遺產中支取，惟並不阻止墊支人向他繼承人按其應繼分求償
    」，最高法院著有93年台上字第1500號判決可參。
六、綜上所述，原告已繳納兩造之被繼承人林松之遺產稅、房屋
    稅、繼承登記費，合計291337元。其中，被告戊○○、丁○○應分擔比例各為4 分之1 （即72834 元），被告乙○○、
    丙○○應分擔比例各為8 分之1 （即36417 元）。被告等既
    受有免於支出上開金額之利益，而使原告受有損害，則原告
    本於不當得利之法律關係，請求被告就上開金額及自起訴狀
    分別送達被告等人以後之本院第一次開庭日即96年5 月17日
    起至清償日止按年息百分之五計算之法定遲延利息，為有理
    由，應予准許。
    至若被告等人抗辯無遲延利息云云；乃被告等人不明瞭民法
    第229 條所規定之遲延利息計算；因本件不當得利債務係無
    確定期限，依民法第229 條第2 項規定，自債權人原告起訴
    而送達訴狀予被告等人，即與催告債務有同一效力，依民法
    第229 條第3 項及第233 條規定，被告即應給付法定遲延利
    息。
七、末按所命給付之金額或價額未逾50萬元之判決，法院應依職
    權宣告假執行，民事訴訟法第389 條第1 項第5 款定有明文
    。本件命被告給付之訴訟標的價額未逾50萬元，揆諸上開規
    定，爰依職權為假執行之宣告。是以原告聲明願供擔保請准
    宣告假執行，即無必要，附此說明。
八、兩造其餘主張及攻擊防禦方法，因本件事證已臻明確且無礙
    於本件之認定及判決之結果，本院即無庸逐一論述，併此敘
    明。
九、訴訟費用負擔之依據：民事訴訟法第78條。
中　　華　　民　　國　　96　　年　　10　　月　　24　　日
                                臺灣板橋地方法院家事法庭
  　　　　　　　　　　　　　　　　　法　官　  黃  惠  瑛
以上正本證明與原本無異。
如對本判決不服，應於判決送達後20日內向本院提出上訴狀。
中　　華　　民　　國　　96　　年　　10　　月　　24　　日
                                    書記官　  楊  振  宗
